臺灣臺北地方法院刑事判決
111年度審易字第1006號
公  訴  人  臺灣臺北地方檢察署檢察官
被      告  吳孟聰



上列被告因侵占遺失物案件，經檢察官提起公訴（111年度偵字
第8710號），本院判決如下：
    主  文
吳孟聰犯侵占離本人所持有之物罪，處罰金新臺幣壹萬元，如易
服勞役，以新臺幣壹仟元折算壹日。
    事  實
一、吳孟聰於民國111年2月9日晚間11時58分許，在臺北市萬華
    區昆明街196巷巷口，拾獲林家弘遺失之外套1件（價值新臺
    幣【下同】1,200元，內含價值4,000元之鑰匙1串，以下合
    稱本案財物）後，竟意圖自己不法之所有，基於侵占之犯意
    ，將本案財物侵占入己。嗣經林家弘發覺本案財物遺落於上
    址，向附近店家調閱監視器畫面，發覺上情報警處理，經員
    警通知吳孟聰，吳孟聰始於同年2月18日將本案財物攜至派
    出所供警查扣。
二、案經林家弘訴由臺北市政府警察局萬華分局報請臺灣臺北地
    方檢察署檢察官偵查後起訴。
    理  由
壹、程序部分：
    本案據以認定事實之供述證據，公訴人及被告吳孟聰於本院
    言詞辯論終結前均未爭執其證據能力，經審酌該等證據之取
    得並無違法，且與本案待證事實具有關聯性，依刑事訴訟法
    第159條之5之規定，自有證據能力；至所引非供述證據部分
    ，與本案事實具自然關聯性，且非公務員違背法定程序所取
    得，依同法第158條之4規定反面解釋，亦具證據能力。
貳、實體部分：
一、認定事實所憑之證據及理由： 
　　訊據被告固坦承有於前揭時、地拾獲本案財物，惟矢口否認
    有何侵占離本人所持有之物犯行，並辯稱：我沒有侵占離本
    人所持有之物的犯意，我是忘記歸還，我都在上班跟找工作
    ，所以才沒有把本案財物送警察局云云。經查：
　㈠被告有於前揭時、地拾獲本案財物，迄111年2月18日經警通
    知涉嫌侵占遺失物後，始返家將本案財物攜至派出所供警查
    扣等情，業據其於偵查及本院審理時坦認無誤（見偵字卷第
    65至66頁，審易字卷第34至35頁），核與證人即告訴人林家
    弘於警詢之指證情節相符（見偵字卷第21至22頁），且有案
    發前後及拾獲當時監視器錄影畫面截圖可佐（見偵字卷第35
    至38頁），並有本案財物扣案可憑，堪以認定。
　㈡而常人於拾獲財物時，如無意據為己有，縱無法聯繫失主以
    交還，當會送警招領以利物歸原主，被告既於本院審理時自
    承：當下我拿起外套時，裡面有一串鑰匙，我認為外套是有
    人的，所以我沒有丟到旁邊等語（審易字卷第38頁），則被
    告拾獲本案財物後明知為有主物，仍攜回住處，復未報警處
    理，將本案財物置於自己之支配管領力範圍內，自屬本於侵
    占離本人所持有之物之犯意而將之據為己有無誤。
  ㈢被告固以前詞置辯，惟查，據被告所提111年2月值勤表可知
    ，被告該月份僅9、10日及28至31日需上晚班（見偵字卷第6
    7頁），如有返還本案財物之意，再如何忙碌，斷不可能從
    拾獲本案財物後每日從早到晚24小時均無暇撥出短短數十分
    鐘時間，將本案財物逕行就近交付警察機關，詎被告捨此不
    為，竟將本案財物攜回住處放置長達8日以上，等到都已經
    被員警通知涉嫌侵占遺失物後，才返家將本案財物攜至派出
    所供警查扣，益徵被告具備主觀犯意甚明，前揭所辯，顯屬
    卸責之詞，無足採信。至被告聲請本院調閱其通聯紀錄，證
    明其有去電詢問警察局如何歸還云云，然被告於受警員通知
    前並未返還本案財物乙情既臻明確，是上開證據之聲請，依
    刑事訴訟法第163條之2第2項第第3款之規定，並無調查之必
    要，併此敘明。
  ㈣綜上所述，本案事證明確，被告犯行堪以認定，應予依法論
    科。
二、論罪科刑：
  ㈠法律適用：
    本案據告訴人於警詢之指述內容可知，其知悉本案財物遺落
    於上址等語（見偵字卷第22頁），足認本案財物屬一時脫離
    本人持有之遺忘物而非遺失物。是核被告所為，係犯刑法第
    337條之侵占離本人持有物罪。起訴書認被告所犯係侵占遺
    失物罪嫌，容有誤會，惟因適用之法條相同，自無須變更起
    訴法條。　　　　
　㈡量刑審酌：
    爰以行為人之責任為基礎，審酌被告恣意侵占告訴人遺落之
    本案財物，實有不該，兼衡其犯後僅坦承客觀事實之態度、
    本案財物業已扣案發還告訴人等情，有贓物認領領據可佐，
    兼衡被告於審理時自述二專肄業之智識程度、現為○○業、月
    收入約3萬元，須扶養母親等生活狀況，暨其犯罪動機、目
    的、手段及本案財物價值非低（告訴人警詢時陳稱之價值如
    事實欄所載）等一切情狀，量處如主文所示之刑，並諭知易
    服勞役之折算標準，以資懲儆。
三、不予沒收之說明：
    被告侵占之本案財物為其犯罪所得，然已發還告訴人，業如
    前述，依刑法第38條之1第5項，無庸宣告沒收或追徵，附此
    敘明。 
據上論斷，應依刑事訴訟法第299條第1項前段（依法院辦理刑事
訴訟案件應行注意事項第159點，判決書據上論結部分，得僅引
用應適用之程序法條），判決如主文。
本案經檢察官黃振城提起公訴，檢察官呂俊儒到庭執行職務。　
中　　華　　民　　國　　111 　年　　8 　　月　　17　　日
　　　　　　　　　刑事第二十庭  法　官　賴鵬年
以上正本證明與原本無異。 
如不服本判決應於收受送達後20日內向本院提出上訴書狀，並應
敘述具體理由；其未敘述上訴理由者，應於上訴期間屆滿後20日
內向本院補提理由書（均須按他造當事人之人數附繕本）「切勿
逕送上級法院」。告訴人或被害人如對於本判決不服者，應具備
理由請求檢察官上訴，其上訴期間之計算係以檢察官收受判決正
本之日期為準。 因疫情而遲誤不變期間，得向法院聲請回復原
狀。
                                書記官　萬可欣
中　　華　　民　　國　　111 　年　　8 　　月　　17　　日
附錄本案論罪科刑法條：
中華民國刑法第337條
意圖為自己或第三人不法之所有，而侵占遺失物、漂流物或其他
離本人所持有之物者，處1萬5千元以下罰金。